最高法院刑事判決　　　　　　九十六年度台上字第七五八○號
上　訴　人　甲○○
選任辯護人　熊家興律師
　　　　　　江信賢律師
　　　　　　曾靖雯律師
上列上訴人因殺人案件，不服台灣高等法院台南分院中華民國九
十六年十一月六日第二審判決（九十六年度上訴字第八○二號，
起訴案號：台灣雲林地方法院檢察署九十五年度偵緝字第二九七
號、九十六年度偵字第八七三號），提起上訴，本院判決如下：
    主    文
上訴駁回。
    理    由
按刑事訴訟法第三百七十七條規定，上訴於第三審法院，非以判
決違背法令為理由，不得為之。是提起第三審上訴，應以原判決
違背法令為理由，係屬法定要件。如果上訴理由狀並未依據卷內
訴訟資料，具體指摘原判決不適用何種法則或如何適用不當，或
所指摘原判決違法情事，顯與法律規定得為第三審上訴理由之違
法情形，不相適合時，均應認其上訴為違背法律上之程式，予以
駁回。本件原審經審理結果，認為上訴人甲○○殺人犯行之罪證
明確，因而撤銷第一審所為科刑之判決，經比較刑法新舊規定後
，改判仍論處上訴人共同殺人罪刑（處有期徒刑十五年），已詳
敘其調查、取捨證據之結果及憑以認定犯罪事實之心證理由。並
就上訴人否認犯罪之供詞及其所辯各語認非可採，予以論述。原
判決於理由內以被害人吳國志生前於民國七十八年七月十日晚上
七時許，在台北馬偕紀念醫院（下稱馬偕醫院）接受雲林縣警察
局台西分局四湖分駐所警員林水木製作警詢筆錄，依其於該院護
理紀錄所載，共有五次紀錄顯示吳國志於是日上午零時三十分許
起至同日晚間十一時三十分許止，其意識始終係維持在清醒（co
nscience clear）狀態，有馬偕醫院於原審受理另案吳松義（即
上訴人之父，已另案判處罪刑確定）殺人案所函復檢送之護理紀
錄可按，並經證人即當時看護吳國志之護士楊嬿於該吳松義殺人
案原審第六次更審審理時到庭證實無訛，因認吳國志嗣後因傷重
死亡，渠生前於警詢之供述證據，應具證據能力。而依吳國志在
馬偕醫院上開住院護理紀錄所載，七十八年七月十日晚上，擔任
其護理工作者，雖係名為「雪玲」之護士，並非楊嬿，原判決援
引楊嬿上開證詞，據以說明吳國志當時之神志狀況，固與該護理
紀錄所載不符。然吳國志生前於七十八年七月十日晚上七時許在
馬偕醫院住院當時，其意識清楚，除有上開護理紀錄之記載足憑
，並經警員林水木於原審審理時到庭結證屬實，則除去楊嬿上開
於另案審理中之供證，原判決上揭關於吳國志生前警詢供述之證
據能力之論斷，仍應為相同結論，即對之應不生影響，自不能因
之即指原判決違法。又九十二年一月十四日修正，同年九月一日
實施之刑事訴訟法第一百五十九條第一項固規定被告以外之人於
審判外之言詞或書面陳述，除法律有規定者外，不得作為證據。
然於同年二月六日公布增訂之刑事訴訟法施行法第七條之三明定
中華民國九十二年一月十四日修正通過之刑事訴訟法施行前，已
繫屬於各級法院之案件，其以後之訴訟程序，應依修正刑事訴訟
法終結之。但修正刑事訴訟法施行前，已依法定程序進行之訴訟
程序，其效力不受影響。證人即吳國志之妻蔡淑華、其胞兄吳國
興於警詢、偵查中所為證言，於另案吳松義所涉殺人案之上開刑
事訴訟法修正施行前，既已繫屬於第一審法院，並經合法調查，
則原判決認依上開修正刑事訴訟法施行法規定，該二證人前於警
詢、偵查中之供證，應具證據能力，要無不合。且上訴人及其選
任辯護人於原審準備程序，並未認有何再行傳訊蔡淑華、吳國興
為交互詰問之必要，迨至原審審理時，審判長於調查證據結束前
，詢以「尚有何證據調查？」時，渠等亦未為此主張。則原審未
再傳訊該二證人到庭行交互詰問，應無不當剝奪其詰問權之行使
可言。而原判決關於認定上訴人、吳松義及閔兆元三人與吳國志
間曾有糾紛，吳松義並出言予以恐嚇，渠有教唆殺人之動機及表
意之理由欄內，除依憑吳國志生前警詢之指述、蔡淑華、吳國興
、陳清標、林水木、吳松義於另案吳松義所涉殺人案所為供述，
詳敘所憑認定之依據外，並說明閔兆元持以槍殺吳國志之中共紅
星手槍、子彈係上訴人所提供，渠亦曾與吳松義、閔兆元一同送
陳清標至吳國興之義興診所，且欲強押吳國志，經其奮力掙脫而
未遂，吳松義與吳國志之糾葛，上訴人均有參與，並開車載吳松
義至義興診所，則上訴人與乃父吳松義同有報復之犯罪動機。吳
國志生前亦指訴係遭吳松義、上訴人與閔兆元槍擊無誤，而閔兆
元持以行兇之槍、彈又係上訴人提供，從而上訴人受吳松義教唆
，與閔兆元有共同殺人犯意聯絡，應堪認定。吳松義教唆上訴人
、閔兆元槍殺吳國志，亦經法院另案詳細調查審認，判處其教唆
殺人罪刑確定在案，是吳松義起意殺人後，即教唆亦曾參與挾持
毆打陳清標一案，且實際擁有槍、彈之上訴人與閔兆元二人，由
上訴人交付槍、彈，閔兆元則下手實行槍殺吳國志，渠等共同殺
人犯行應堪認定。原判決對於認定上訴人因受其父吳松義教唆，
乃提供槍彈，由閔兆元持以殺害吳國志，渠於本件殺人犯行，自
應負共同殺人罪責，亦已詳細說明其論據，要無理由不備之違誤
，且所為論斷亦無前後矛盾可指。是上訴意旨以上情指摘原判決
違背法令，核與法律規定得為第三審上訴理由之違法情形，不相
適合。而其餘上訴意旨，則係就屬原審採證認事職權之行使及原
判決已說明事項，徒憑己見，任意指摘，且仍為單純事實之爭執
，均不能認係適法之第三審上訴理由。依上揭說明，本件上訴違
背法律上之程式，應予駁回。
據上論結，應依刑事訴訟法第三百九十五條前段，判決如主文。
中　　華　　民　　國　九十六　年　 十二　 月　二十七　日
                      最高法院刑事第七庭
                          審判長法官  張　淳　淙
                                法官  劉　介　民
                                法官  張　春　福
                                法官  蔡　彩　貞
                                法官  林　俊　益
      本件正本證明與原本無異
                                      書  記  官
中　　華　　民　　國　九十六　年　 十二　 月　三十一　日
                                               　     v
